臺灣高等法院臺中分院刑事裁定
110年度毒抗字第1368號
抗  告  人  
即  被  告  藍秋富



上列抗告人因聲請強制戒治案件，不服臺灣南投地方法院中華民
國110年10月25日裁定（110年度毒聲字第380號；聲請案號：臺
灣南投地方檢察署110年度聲戒字第64號、109年度毒偵字第823
號），提起抗告，本院裁定如下：
    主  文
抗告駁回。
    理  由
一、本件抗告人即被告甲○○（下稱抗告人）抗告意旨略以：原裁
    定以抗告人之前科紀錄認定抗告人仍有施用毒品，顯非客觀
    ，而該依據亦顯有重複處罰之虞，況抗告人前受確定判決之
    刑期計有8年6月之久，應不足以認定抗告人有繼續施用毒品
    傾向，故無須再行戒斷治療，以免影響抗告人刑期之執行，
    為此，爰依法提起抗告，懇請重新審酌上情後予以撤銷原裁
    定等語。
二、按觀察、勒戒後，檢察官或少年法院（地方法院少年法庭）
    依據勒戒處所之陳報，認受觀察、勒戒人無繼續施用毒品傾
    向者，應即釋放，並為不起訴之處分或不付審理之裁定；認
    受觀察、勒戒人有繼續施用毒品傾向者，檢察官應聲請法院
    裁定或由少年法院（地方法院少年法庭）裁定令入戒治處所
    強制戒治，其期間為6個月以上，至無繼續強制戒治之必要
    為止，但最長不得逾1年，毒品危害防制條例第20條第2項定
    有明文。次按勒戒處所應注意觀察受觀察、勒戒人在所情形
    ，經醫師研判其有或無繼續施用毒品傾向後，至遲應於觀察
    、勒戒期滿之15日前，陳報該管檢察官或少年法院（庭），
    觀察勒戒處分執行條例第8條第1項亦定有明文。依據上開規
    定，受觀察、勒戒人有無繼續施用毒品之傾向，係由醫師研
    判。而關於有無繼續施用毒品傾向之評估標準，法務部已於
    民國110年3月26日以法矯字第11006001760號函修正頒布「
    有無繼續施用毒品傾向評估標準紀錄表」、「有無繼續施用
    毒品傾向評估標準評分說明手冊」。是受觀察、勒戒人有無
    「繼續施用毒品傾向」，係依具體個案之臨床實務及相關事
    證等情綜合判定，有其相當之專業依據及標準，且涉及專門
    醫學，又衡酌強制戒治之目的，係為協助施用毒品者戒斷毒
    品之心癮及身癮所為之一種保安處分類型，該評估標準係將
    與判斷有無繼續施用傾向之相關因素加以列舉及量化，適用
    於每一位受觀察、勒戒處分之人，具一致性、普遍性、客觀
    性，以利執法者判定受勒戒人有無繼續施用毒品傾向。
三、經查：
  ㈠毒品危害防制條例第20條之規定業經總統以109年1月15日華
    總一義字第10900004091號令修正公布，自同年7月15日起生
    效施行，惟本條第2項未經修正，自無比較新舊法之問題，
    先予說明。
  ㈡至於現行有無繼續施用毒品傾向的評估標準，並非完全以受
    勒戒人勒戒後的結果作為依據，勒戒前及勒戒過程中的各種
    情況，亦屬評估的參考項目。依「有無繼續施用毒品傾向評
    估標準說明手冊」規定，係以前科紀錄與行為表現、臨床評
    估、社會穩定度等3 個項目合併計算分數，每一大項均有靜
    態因子與動態因子，並以各該因子分數相加，用以評估有無
    繼續施用毒品之傾向。因此，受勒戒人有無「繼續施用毒品
    傾向」，乃是依據具體個案綜合評估判定，具有其專業性及
    客觀標準。又考量強制戒治之目的，是為了協助施用毒品者
    戒斷毒品之心癮及身癮所為的保安處分，而該評估標準乃是
    適用於每一位受觀察、勒戒處分之人，具一致性、普遍性、
    客觀性，如果其評估由形式上觀察，並無分數計算顯然錯誤
    、亦無擅斷或濫權等明顯不當之情事，法院自應予以尊重。
     
  ㈢本件抗告人因施用毒品案件，經原審法院以110年度毒聲字第
    74號裁定送觀察、勒戒後，經法務部矯正署雲林看守所附設
    勒戒處所（下稱雲林戒治所）於110年10月15日評斷其有無
    繼續施用毒品傾向結果，其計分狀況如下：⒈⑴前科紀錄與行
    為表現部分合計為30分(靜態因子28分+動態因子2分)：①毒
    品犯罪相關司法紀錄「有，13筆」，每筆5分，總分上限為1
    0分，得分10分。②首次毒品犯罪年齡為「20歲以下」(10分)
    ，得分10分。③其他犯罪相關紀錄「有，4筆」，每筆2分，
    得分8分。④入所時尿液毒品檢驗為「無藥物反應」，得分0
    分。⑤所內行為表現為「持續於所內抽菸」，得分2分。⑵臨
    床評估部分合計為37分(靜態因子32分+動態因子5分)： ①多
    重毒品濫用為「有，種類：安非他命、海洛因」(10分)，得
    分10分。②合法物質濫用為「有，種類：菸」，每種2分，得
    分2分。③使用方式為「有注射使用」(10分)，得分10分。④
    使用年數為「超過1年」(10分)，得分10分。⑤精神疾病共病
    （含反社會人格）「無」(0分)，得分0分。⑥臨床綜合評估
    （含病識感、動機、態度、就醫意願），評定為「偏重」(5
    分)，得分5分。 ⑶社會穩定度部分為10分(靜態因子5分+動
    態因子5分)：①工作：「無業」(5分)，得分5分。 ②家庭：
    家人藥物濫用為「無」(0分)。入所後家人是否訪視為「無
    」(5分)，得分5分。出所後是否與家人同住為「是」(0分)
    。⒉加總以上3項之靜態因子共65分、動態因子共12分，總分
    77分，綜合判斷為「有繼續施用毒品傾向」，此有法務部矯
    正署雲林看守所110年10月15日雲所衛字第11040000840號函
    檢附之「有無繼續施用毒品傾向證明書」及「有無繼續施用
    毒品傾向評估標準紀錄表」各1份附卷（見109年度毒偵字第
    823號卷第55至57頁）可稽。⒊綜合上開評定結果，係由該所
    具相關專業知識經驗之醫師，依其本職學識，於抗告人觀察
    、勒戒期間，就其過往前科紀錄與行為表現、臨床評估及社
    會穩定度等因素所為之綜合判斷，為具有科學驗證所得之結
    論，且由形式上觀察，並無擅斷或濫權等明顯不當之情事，
    自得資為判斷抗告人有無繼續施用毒品傾向之證明。抗告意
    旨稱原審僅依勒戒處所陳報內容為依據，顯有失偏頗暨有重
    複處罰云云，尚非可採。
　㈣再者，法務部為因應毒品危害防制條例之修正及109年11月18
    日最高法院刑事大法庭109年台上大字第3826號裁定，固有
    於110年3月26日以法矯字第11006001760號函檢送修正之「
    有無繼續施用毒品傾向評估標準紀錄表」及「有無繼續施用
    毒品傾向評估標準說明手冊」各1份；惟參諸前述有無繼續
    施用毒品傾向評估標準紀錄表所載，雲林戒治所已於110年1
    0月15日依照法務部上開修正實施之有無繼續施用毒品傾向
    評估標準，將判斷準則項目「前科紀錄與行為表現」之第1
    項「毒品犯罪相關司法紀錄」計分方式修正為每筆5分，總
    分上限為10分；第3項「其他犯罪相關紀錄」計分方式修正
    為每筆（次）為2分，總分上限為10分，綜合評估後為總分7
    7分，業如前述，足認依修正後之評估標準，抗告人所得總
    分仍逾60分。
  ㈤綜此，上開卷內記載之結果，既係該所相關專業知識經驗人
    士，在抗告人執行觀察、勒戒期間依本職學識評估之前科紀
    錄與行為表現、臨床評估、社會穩定度等項所為之綜合判斷
    ，具有科學驗證所得之結論，自得憑以判斷有無繼續施用毒
    品傾向之證明，則雲林戒治所綜合評分者依個案臨床實務及
    具體事證，判定為「有繼續施用毒品傾向」，依諸前揭說明
    ，尚無不合，且由形式上觀察，並無擅斷或濫權等明顯不當
    之情事，法院即宜予尊重其行政職權之行使及專業之判斷。
    是以，原審據此裁定抗告人令入戒治處所施以強制強制，其
    期間為6個月以上，至無繼續強制戒治之必要為止，但最長
    不得逾1年，經本院審閱相關案卷後，核其認事用法並無不
    合，亦無違經驗、論理法則。
四、綜上所述，抗告人既經評估認定有繼續施用毒品之傾向，原
    審以110年毒聲字第380號裁定令入戒治處所施以強制戒治，
    其期間為6個月以上，至無繼續戒治之必要為止，但最長不
    得逾1年，於法有據。抗告人以前詞提起抗告，並無理由，
    應予駁回。　
據上論斷，應依刑事訴訟法第412條，裁定如主文。　　　　　
中　　華　　民　　國　　110 　年　　12　　月　　7　　日
            刑事第三庭  審判長法　官　楊  真  明
                              法　官　楊  欣  怡
                              法　官　邱  顯  祥     
以上正本證明與原本無異。
不得再抗告。                      
                              書記官  陳  緯  宇 
　　　　　　　　　　　　　　　
中　　華　　民　　國　　110 　年　　12　　月　　7 　　日